【裁判字號】    95,交抗,217
【裁判日期】    951031
【裁判案由】    聲明異議
【裁判全文】
臺灣高等法院臺南分院刑事裁定         95年度交抗字第217號
抗  告  人
即受處分人  甲○○
上列抗告人因違反道路交通管理處罰條例案件，不服臺灣臺南地
方法院中華民國95年9月11日所為裁定（95年度交聲字第882號，
處分案號：交通部公路總局嘉義區監理所臺南監理站嘉監南字第
裁74-ZH0000000號），提起抗告，本院裁定如下：
    主  文
抗告駁回。
    理  由
一、抗告意旨略以：抗告人於民國95年5月5日收到裁決書後，為
    查明是否為事實，或者是詐騙集團手法，乃先後向監理站及
    國道第八警察分隊索取照片，在看過照片得知車號及駕駛人
    面容（林素卿）後，於95年8月30日向監理站申訴變更處罰
    駕駛人。本件既因監理站裁決書未附照片而起，聲明異議期
    間自應以抗告人獲得違規照片起算二十日為準。又本件違規
    車輛係訴外人即抗告人之外籍前夫央求抗告人以抗告人之姓
    名貸款所購買，平時均為訴外人即抗告人前夫及其女友林素
    卿所使用，嗣後因抗告人前夫無力繳付貸款，抗告人乃致電
    訴外人林素卿，促其交還該車，未料訴外人林素卿於還車前
    惡意違規，而嫁禍於抗告人，此有監理站存有之違規照片可
    證。爰依法提起抗告云云。
二、按受處分人，不服道路交通管理處罰條例第八條主管機關所
    為之處罰，得於接到裁決書之翌日起二十日內，向管轄地方
    法院聲明異議，道路交通管理處罰條例第87條第1項定有明
    文。又依道路交通管理處罰條例第87條規定向管轄法院聲明
    異議之期間，自裁決送達之翌日起算，並得依法扣除在途期
    間及聲請回復原狀。而聲明異議，應以司法狀紙，敘述異議
    之理由，提出於原處分機關為之。分別為道路交通案件處理
    辦法第12條、第13條前段所明文。
三、經查：
  (一)抗告人所有之車號Y8-4885號自用小客貨車，於90年7月29日
    13時14分許，經人駕駛而在高速公路超速行駛之違規事實，
    經原處分機關即交通部公路總局嘉義區監理所臺南監理站以
    違規事實明確，而抗告人復係該車輛之所有人，而於95 年5
    月2日裁處罰鍰新臺幣六千元等情，有內政部警政署國道公
    路警察局公警局交字第ZH0000000號舉發通知單及上開監理
    站嘉監南字第裁74-ZH0000000號違反道路交通管理事件裁決
    書一份在卷可憑；又本件裁決書，經郵寄至抗告人戶籍地「
    臺南市○○路○段146號8樓之1」，於95年5月5日由抗告人
    收受等情，有前開裁決書之臺南監理站送達證書掛號收件回
    執一紙附卷足參，並為抗告人於異議狀中所自承，則本件聲
    明異議期間，應自抗告人收受裁決書翌日，即95年5月6日起
    算，加計聲明異議期間二十日，計至95年5月25日（星期四
    ），其聲明異議期間即已屆滿，且該日亦非例假日或其他休
    息日。抗告人固得向原處分機關聲明異議，並請該機關轉呈
    該管地方法院交通法庭（道路交通案件處理辦法第13條規定
    參照），然其竟遲至95年8月30日，始具狀向原處分機關聲
    明異議，有聲明異議狀上原處分機關收文戳可資佐證。故本
    件抗告人聲明異議時，顯已逾二十日之不變期間。
  (二)抗告人雖以其非駕駛人，聲明異議期間應以獲得違規照片，
    查明駕駛人為林素卿後起算等語置辯。惟本件裁決書確於95
    年5月5日由抗告人收受等情，已如上述，則抗告人對於裁決
    處罰不服或有疑義時，自應依裁決書上所載之方式、期間聲
    明異議，以釐清事實，而非以裁決書未附違規照片或駕駛人
    為何人待查等理由遲延主張自己之救濟權利；況抗告人自95
    年5月5日收受裁決書後，亦遲至95年7月31日始向原處分機
    關提出違反道路交通管理事件陳述單索取照片，有該陳述單
    附卷可稽，縱認該日為抗告人聲明異議之日，亦已逾越95年
    5月25日之聲明異議期間，是故抗告人未於聲明異議期間聲
    明異議之事實，應堪認定。再者，如抗告意旨所述，本件違
    規車輛係訴外人即抗告人之外籍前夫央求抗告人以抗告人之
    姓名貸款所購買，平時均為訴外人即抗告人前夫及其女友林
    素卿所使用等情，自始即為抗告人所明知，抗告人卻又稱需
    索取違規照片始能得知車號及駕駛人以聲明異議，其前後所
    述顯然矛盾，自不足採。是以本件抗告人係逾二十日之不變
    期間聲明異議，應無疑義。
四、綜上所述，原審交通法庭以抗告人所提之聲明異議，顯已逾
    二十日之不變期間，而駁回抗告人之聲明異議。本院經核原
    裁定認事用法，尚無不合。抗告意旨，指摘原裁定不當，非
    有理由，應予駁回。
據上論結，應依刑事訴訟法第412條，道路交通案件處理辦法第2
6條，裁定如主文。
中    華    民    國    95    年    10    月    31    日
                  刑事第四庭    審判長法  官    吳志誠
                                      法  官    林勝木
                                      法  官    羅心芳
以上正本證明與原本無異。
不得再抗告。
                                      書記官    蔡振豐
中    華    民    國    95    年    11    月    1     日


司法院資訊處製作；財團法人民間司法改革基金會備份。
